【裁判字號】    98,訴,1157
【裁判日期】    990628
【裁判案由】    毒品危害防制條例
【裁判全文】
臺灣桃園地方法院刑事判決              98年度訴字第1157號
公  訴  人  臺灣桃園地方法院檢察署檢察官
被      告  丙○
選任辯護人  呂福元律師
            許淵秋律師
            潘維成律師
上列被告因違反毒品危害防制條例案件，經檢察官提起公訴（97
年度偵字第19482 號），本院判決如下：
    主  文
丙○犯如附表一編號一至三所示販賣第二級毒品罪，各處如附表
一編號一至三所示之刑，沒收部分各如附表一編號一至三所示。
應執行有期徒刑拾捌年，未扣案之如附表二編號一至二所示之物
均沒收，如全部或一部不能沒收時，追徵其價額或以其財產抵償
之；未扣案之如附表二編號三至五所示販賣第二級毒品所得均沒
收，如全部或一部不能沒收時，以其財產抵償之。
被訴於民國九十七年一月間販賣第二級毒品予甲○○部分無罪。
    事  實
一、丙○（綽號阿文）明知甲基安非他命（Methamphetmine）為
    毒品危害防制條例第2 條第2 項第2 款所規定之第二級毒品
    ，不得非法持有、販賣，竟意圖營利，基於販賣第二級毒品
    甲基安非他命之犯意，分別於如附表一編號一至三所示之時
    間，以其使用之0000000000、0000000000號行動電話作為對
    外聯繫販賣甲基安非他命交易之工具，接收或撥打如附表一
    編號一至三所示之丁○○、乙○○所使用之行動電話，洽談
    買賣甲基安非他命事宜，並在雙方對毒品數量、價格合意後
    ，即以如附表一編號一至三所示之價格，在如附表一編號一
    至三所示地點，販賣如附表一編號一、二所示之甲基安非他
    命2 次予丁○○，販賣如附表一編號三所示之甲基安非他命
    1 次予乙○○。
二、案經桃園縣政府警察局龍潭分局報告及臺灣桃園地方法院檢
    察署檢察官自動檢舉偵查起訴。
    理  由
壹、證據能力部分：
（一）按刑事訴訟法採行直接審理原則及言詞審理原則，並保障
      被告之反對詰問權，於刑事訴訟法第159 條第1 項明定被
      告以外之人於審判外之言詞或書面陳述，除法律有規定者
      外，原則上不得作為證據。然為兼顧現實需要及真實之發
      現，乃本於例外從嚴之立場，許於具備必要性及可信性之
      特別情況下，例外地承認其有證據能力。次按刑事訴訟法
      第159 條之1 所規定被告以外之人於偵查中向檢察官所為
      之陳述，除顯有不可信之情況者外，得為證據。其立法理
      由係以偵查中對被告以外之人所為之偵查筆錄，或被告以
      外之人向檢察官所提之書面陳述，性質上均屬傳聞證據，
      且常為認定被告有罪之證據，自理論上言，如未予被告反
      對詰問、適當辯解之機會，一律准其為證據，似與當事人
      進行主義之精神不無扞格之處，對被告之防禦權亦有所妨
      礙，然刑事訴訟法規定檢察官代表國家偵查犯罪、實施公
      訴，依法有訊問被告、證人、鑑定人之權，且實務運作時
      ，偵查中檢察官向被告以外之人所取得之陳述，原則上均
      能遵守法律規定，不致違法取供，其可信性甚高，為兼顧
      理論與實務，而對被告以外之人於偵查中向檢察官所為之
      陳述，除顯有不可信之情況者外，得為證據。乃同法第15
      9 條第1 項所謂得作為證據之「法律有規定者」之一，為
      有關證據能力之規定，係屬於證據容許性之範疇。而被告
      之反對詰問權係指訴訟上被告有在公判庭當面詰問證人，
      以求發現真實之權利，此與證據能力係指符合法律所規定
      之證據適格，而得成為證明犯罪事實存在與否之證據資格
      ，性質上並非相同（最高法院96年度台上字第7448號判決
      要旨參照）。證人宋天增、秘密證人B 於檢察官訊問時所
      為證述，均為被告以外之人於審判外之陳述，固屬傳聞證
      據，而被告之辯護人在準備程序已就上開各供述之證據能
      力提出爭執（見本院審訴卷第48頁），惟本院審酌證人宋
      天增、秘密證人B 業經檢察官告知具結之義務及偽證之處
      罰後具結而為陳述，並無何顯有不可信之情況，認均得為
      本案證據。
（二）除前開所述外，本案所引用之供述及非供述證據，經本院
      依法踐行調查證據程序，檢察官、被告、選任辯護人均不
      爭執各該證據之證據能力，且亦查無依法應排除其證據能
      力之情形，是後述所引用證據之證據能力均無疑義。
貳、有罪部分：
一、訊據被告丙○矢口否認有何販賣第二級毒品犯行，辯稱：伊
    認識丁○○、乙○○2 人，但不知道他們有無施用毒品，也
    沒有販賣毒品給他們2 人云云。經查：
（一）如附表一編號一、二所示販賣第二級毒品予丁○○部分：
  １、證人丁○○於97年3 月12日、同年4 月2 日警詢時證稱：
      伊於97年3 月12日15時10分許，在桃園縣龍潭鄉○○路29
      -1號「龍潭保齡球館」為警查獲持有安非他命毒品（含袋
      ）0.3 公克，該毒品係綽號「阿文」之男子賣給伊的。伊
      於97年3 月10日下午某時，因伊的電話預付卡沒有餘額，
      所以以朋友「阿輝」的電話撥打「阿文」持用之00000000
      00號電話，後來約定要跟「阿文」拿1 張，並約在龍潭鄉
      ○○路基督教教堂前交易，伊當時交付「阿文」1,000 元
      ，「阿文」即給伊1 小包安非他命。經伊指認警察提供之
      照片，「阿文」即為被告丙○。伊最後一次向被告買毒品
      係在97年3 月11日中午，伊至被告家外面跟被告買1,000
      元之安非他命等語（見同前偵卷(一)第9-13頁）；於97年12
      月18日檢察官訊問時結證稱：伊的安非他命係向綽號「阿
      文」之人購買，伊使用0000000000號電話，撥打「阿文」
      使用的0000000000號電話，購買的時間伊忘記了，在97年
      3 月份的時候有購買過。伊曾於97年3 月11日中午主動打
      電話給「阿文」要買毒品，也曾於97年3 月10日用伊朋友
      的電話打給「阿文」買毒品，10日及11日都是買1,000 元
      ，其中10日是幫別人買的，伊與被告都是約在干城路的基
      督教堂或是被告家外面等情（參同前偵卷(一)第35-37 頁）
      ；於98年12月16日本院審理則結證述：伊於97年3 月12日
      下午為警在龍潭保齡球館查獲持有安非他命，該安非他命
      是當日跟被告拿的（後改稱應係11日跟被告購買）。伊於
      3 月10日有幫伊朋友「阿炫」買，3 月11日則是自己要買
      。至於伊於3 月10日是否係借「阿輝」的電話打給被告，
      伊忘記了，伊於警詢時好像有說是借「阿輝」的電話，伊
      應該是在干城路基督教會前買到安非他命，該地點也在被
      告家附近。而3 月11日則是在被告家外面拿到安非他命。
      伊係於97年3 月11日12時14分那通電話，跟被告提到要買
      安非他命，大概通話的內容是問被告那邊有無安非他命、
      被告在何處，被告說在家，伊就直接過去，至於有無提到
      要多少數量及在何處交貨，伊想不起來，實際說什麼內容
      ，伊也忘記了等情（見本院卷第26-29 頁），參以卷附證
      人丁○○使用之0000000000號電話之雙向通聯紀錄所示（
      見同前偵卷(二)第96-101頁），證人丁○○上開電話自97年
      3 月8 日17時46分起至同年月10日20時14分28秒前，均無
      發話紀錄，直至97年3 月10日20時14分28秒時，始有發話
      紀錄，足見證人丁○○謂其於97年3 月10日下午因其電話
      預付卡未儲值，乃借用其友人「阿輝」之電話與被告聯絡
      乙情，應非虛妄。又證人丁○○於97年3 月11日12時14分
      33秒撥打被告持用之0000000000號電話之發話基地台位置
      在桃園縣龍潭鄉○○路106 號3 樓樓頂，此基地台位置，
      對照卷附被告持用之0000000000號電話於97年3 月8 日至
      同年月30日間之通聯紀錄（見同前偵卷(二)第24-94 頁），
      其發、受話基地台位置，幾乎都在上開基地台位置，堪認
      該基地台位置附近應係被告斯時之主要活動區域無訛，則
      證人丁○○證稱其於97年3 月11日中午撥打電話聯絡被告
      購買第二級毒品甲基安非他命，後至被告住處附近完成交
      易，洵可採信。
  ２、被告雖辯稱：丁○○於10日、11日雖然有打電話給伊，但
      這2 次都是伊打給丁○○問有無錢還伊，但丁○○沒有馬
      上答覆伊，說晚一點再回電話給伊，後來丁○○回電說其
      人在那裡，也沒有說要還伊錢，只說什麼時候會拿給伊，
      所以伊與丁○○並沒有見面。又伊與丁○○聯絡催討借款
      ，有時候會用伊母親的電話云云（見本院卷第30頁），而
      被告母親之行動電話號碼為0000000000號，此據被告陳明
      在卷（參同前偵卷(一)第55頁），對照證人丁○○所持用之
      0000000000號電話於97年3 月10日、11日之通聯紀錄（見
      同前偵卷(二)第98-102頁），並無上開0000000000號電話之
      來電紀錄，且被告、證人丁○○2 人於97年3 月11日最早
      之通話紀錄係於該日上午5 時27分34秒，證人丁○○為發
      話方，而同日迄至中午12時14分33秒，證人丁○○共撥打
      8 次電話給被告，其間被告僅主動與證人丁○○聯絡4 次
      （見同前偵卷(二)第99-101頁），核與被告前開辯詞相悖，
      顯見被告所辯並非實情，要難憑採。故被告於附表一編號
      一、二所示時間、地點，出售證人丁○○如附表一編號一
      、二所示數量、價格之第二級毒品犯行，已堪認定。
（二）如附表一編號三所示販賣第二級毒品予乙○○部分：
  １、證人乙○○於檢察官訊問時結證稱：伊有使用0000000000
      號電話，伊施用之第二級毒品安非他命係跟被告買的，伊
      記得在97年3 月份凌晨有跟被告買過1 次，約500 元，不
      到0.1 公克，伊係打電話給被告，被告就送來伊住所地等
      語（見同前偵卷(一)第67-68 頁）；在本院審理時亦結證述
      ：伊有施用第二級毒品安非他命，伊記得97年3 月間，伊
      使用的行動電話號碼是0000000000，上開門號於97年3 月
      20日4 時6 分49秒有打電話給被告，問被告那邊有無安非
      他命，並說要買500 元，伊記得被告是將毒品拿到伊住處
      給伊。當時電話一接通，伊就被告那邊有沒有，伊要半張
      ，被告說有，伊說伊在家，被告說喔，伊就在住處樓下等
      被告，半張就是500 元的意思。至於伊當天有無撥打被告
      其他電話，伊已經不記得了，但伊記得被告好像還有別的
      電話，被告好像還有用別的門號撥打電話給伊，但伊不確
      定是否是0000000000號等情在卷（見本院卷第91-92 頁）
      ；佐以證人乙○○因施用第二級毒品，經本院於97年4 月
      22日以97年度毒聲字第368 號裁定送勒戒處所觀察、勒戒
      ，並於97年7 月3 日入勒戒處所執行觀察、勒戒後，同年
      8 月22日因無繼續施用毒品傾向出所，此有臺灣高等法院
      被告前案紀錄表可考（見本院卷第110-112 頁），足證證
      人乙○○於其證述向被告購買第二級毒品之期間，確有施
      用第二級毒品之惡習無訛。
  ２、又證人乙○○持用之0000000000號行動電話於97年3 月20
      日4 時6 分49秒確有撥打被告使用之0000000000號行動電
      話，同日4 時13分5 秒時則有傳送簡訊給被告，被告於同
      日4 時13分10秒並接收來自證人乙○○之簡訊（參見同前
      偵卷(二)第78頁），另於97年3 月20日3 時59分、4 時21分
      、4 時23分亦有3 次撥打被告持用之0000000000號電話之
      紀錄，被告於4 時0 分、4 時7 分、4 時8 分、4 時31分
      、4 時35分復5 次與證人乙○○聯絡（參見同前偵卷(二)第
      173 頁），是由上開通聯紀錄可知，證人乙○○、被告於
      97年3 月20日上午3 時59分起至同日4 時35分止，有相當
      密集之連繫，前揭各次通話時間或長或短，集合各次通話
      時間，實已足雙方議定販賣毒品之價格、數量及交易地點
      ，此情證人乙○○在本院審理時亦已證述明確在卷，衡以
      證人乙○○在本院作證之時間即99年5 月31日，距其前開
      證述向被告購買毒品之97年3 月20日，已逾2 年，證人乙○○在本院審理時，就其聯絡被告時，究係撥打何門號電
      話、共通話幾次、各次通話內容等，無法鉅細靡遺陳述，
      亦屬人情之常，猶不能以證人乙○○在本院審理時，就前
      揭各情多所遺忘，執此即謂證人乙○○之證詞全不足採。
      再觀之被告持用之上述2 電話於前揭通話時間之基地台位
      置，第1 通接獲證人乙○○所撥打電話時，係在「桃園縣
      平鎮市○○路75號11樓頂」，被告最後1 次撥打證人乙○○電話時，則在「桃園縣龍潭鄉○○村○○路○○段44 1
      號2 樓」，對照證人乙○○所證述交易地點在其位於「桃
      園縣龍潭鄉○○村○○鄰○○路49 1巷1 弄7 號」住處外，
      亦可見被告在前揭通聯期間，應有往證人乙○○住處移動
      之情，是證人乙○○證稱被告將毒品送至其住處完成交易
      乙節，自屬有憑。被告在本院審理時辯稱：乙○○是打電
      話給伊，問伊這邊拿得到嗎？但伊跟乙○○說現在很晚，
      伊也不知道那裡有，伊要睡覺，後面乙○○還一直打，伊
      關靜音，就沒有再接電話云云（見本院卷第93頁），被告
      前開辯詞，與前揭通聯紀錄所顯示事實不符，無非飾卸之
      詞，不足採信。職是，證人乙○○證述其於附表一編號三
      所示時間、地點，向被告購買如附表一編號三所示數量、
      價格之第二級毒品，確符實情，堪值採信。
（三）查販賣甲基安非他命毒品係違法行為，非可公然為之，且
      有其獨特之販售通路及管道，復無公定價格，容易增減分
      裝之份量，而每次買賣之價量，可能隨時依雙方關係深淺
      、資力、需求量及對行情之認知、來源是否充裕、查緝鬆
      嚴、購買者被查獲時供述購買對象之可能風險評估等，而
      異其標準，非可一概而論，本件被告既不承認其有上揭販
      賣甲基安非他命之事實，本院自無從查得其販入甲基安非
      他命之真正價格及其是否因非法販賣甲基安非他命予上揭
      證人丁○○、乙○○而獲得具體利潤之金額，然按近年來
      政府為杜絕毒品之氾濫，對於查緝施用及販賣毒品之工作
      ，無不嚴加執行，販賣毒品罪又係重罪，設若無利可圖，
      衡情一般持有毒品之人當無輕易將所持有之甲基安非他命
      轉售他人而甘冒於再次向他人購買時，而有被查獲移送法
      辦之危險之理，且不論是瓶裝或袋裝之安非他命，均可任
      意分裝或增減其份量，而每次買賣之價量，亦隨時隨雙方
      關係之深淺、當時之資力、需要程度及對行情之認知等因
      素而為機動調整，因之販賣之利得，除經坦承犯行，或帳
      冊價量均臻明確外，委難察得實情，職是之故，縱未確切
      查得販賣賺取之實際差價，但除別有事證，足認係按同一
      價格轉讓，確未牟利外，尚難執此即認非法販賣之事證有
      所不足，致知過坦承者難辭重典，飾詞否認者反得逞僥倖
      ，而失情理之平。而被告與證人丁○○、乙○○間並無特
      殊重要情誼或至親關係，被告竟費心自甘承受重典，涉險
      販賣第二級毒品，當有牟利之圖。是被告販賣甲基安非他
      命有營利之意圖，應可認定。
二、綜前所述，本件事證已臻明確，被告前揭販賣第二級毒品甲
    基安非他命予丁○○2 次、乙○○1 次之犯行，均堪值認定
    。
三、新舊法之比較適用及論罪科刑：
（一）新舊法之比較適用：
  １、按法規之制定與法規之修正，如有特定生效日之必要者，
      依中央法規標準法第14條或第20條第2 項準用第14條之規
      定，應分別特定其施行日期。法規制定或前次修正基於特
      殊因素所特定之施行日期，並不適用於日後修正或再次修
      正之條文。又法律之制定或修正，若未明定施行日期者，
      中央法規標準法雖未規定應自何時生效，然法律既經制定
      或修正並經總統公布，自應依一般原則，自公布日起算至
      第3 日發生效力。92年7 月9 日修正公布之毒品危害防制
      條例第36條規定：「本條例自公布後6 個月施行」，其立
      法理由謂：「(1)依修正草案第2 條第3 項規定，法務部需
      會同衛生署成立審議委員會每3 個月定期檢討調整毒品之
      分級及品項，而本次新增第4 級毒品，有需要在新法施行
      前先經該審議會檢討後再調整公布，爰預留6 個月緩衝期
      ，以利處理。(2)依本條例新修正之規定，有必要再訂定相
      關子法及修正相關法規，以配合本條例之施行，故亦有需
      要預留適當緩衝期，以利訂頒相關子法及相關法規之配合
      修正」，故該條規定，顯係因應該次修正之需，始預留適
      當之緩衝期，故其後修正條文之施行日期尚難援引此一規
      定而為標準，若未明定施行日期者，自應依一般原則，自
      公布日起算至第3 日發生效力。查總統於98年5 月20日以
      華總一義字第09800125141 號令修正公布毒品危害防制條
      例第4 、11、11之1 、17、20、25條條文，依上開說明，
      修正條文應自公布日起第3 日即98年5 月22日發生效力，
      先予敘明。
  ２、次按行為後法律有變更者，適用行為時之法律。但行為後
      之法律有利於行為人者，適用最有利於行為人之法律，刑
      法第2 條第1 項定有明文又比較時應就罪刑有關之共犯、
      未遂犯、想像競合犯、牽連犯、連續犯、結合犯，以及累
      犯加重、自首減輕暨其他法定加減（如身分加減）與加減
      例等一切規定，綜其全部罪刑之結果而為比較（最高法院
      95年第8 次刑事庭會議決議要旨參照）。查被告行為後，
      毒品危害防制條例第4 條第1 項有關販賣第一級毒品之法
      定本刑、第17條有關減輕其刑等規定，業於98年5 月20日
      修正公布，自98年5 月22日起施行，茲就比較情形分述如
      下：
    (一)毒品危害防制條例第4 條第2 項之運輸第二級毒品罪法定
      本刑之規定，修正前毒品危害防制條例第4 條第2 項係規
      定「製造、運輸、販賣第二級毒品者，處無期徒刑或7 年
      以上有期徒刑，得併科新臺幣7 百萬元以下罰金」，修正
      為「製造、運輸、販賣第二級毒品者，處無期徒刑或7 年
      以上有期徒刑，得併科新臺幣1 千萬元以下罰金」，經比
      較修正前、後之規定，可知運輸第二級毒品罪之法定本刑
      ，就罰金刑部分由修正前之得併科新臺幣7 百萬元以下罰
      金，提高為得併科新臺幣1 千萬元以下罰金，自以修正前
      毒品危害防制條例第4 條第2 項之規定有利於被告。
    (二)毒品危害防制條例第17條有關減輕其刑之規定，修正前毒
      品危害防制條例第17條規定「犯第4 條第1 項至第4項 、
      第5 條第1 項至第4 項前段、第6 條第1 項至第4項 、第
      7 條第1 項至第4 項、第8 條第1 項至第4 項、第10條或
      第11條第1 項、第2 項之罪，供出毒品來源，因而破獲者
      ，得減輕其刑」，修正為「犯第4 條至第8 條、第10條或
      第11條之罪，供出毒品來源，因而查獲其他正犯或共犯者
      ，減輕或免除其刑。犯第4 條至第8 條之罪於偵查及審判
      中均自白者，減輕其刑」，比較修正前、後之規定，可知
      依修正前之規定，僅於供出毒品來源，並因而破獲者，始
      可減輕其刑，然依修正後第17條第2 項之規定，被告如於
      偵查及審判中均自白者，即可減輕其刑，則在被告犯第4
      條至第8 條之罪，且於偵查及審判中均自白者，自以修正
      後毒品危害防制條第17條之規定有利於被告。
    (三)綜合上述各條文修正前、後之比較，就販賣第二級毒品罪
      法定本刑之罰金刑部分，由修正前之得併科新臺幣7 百萬
      元以下罰金，修正提高為得併科新臺幣1 千萬元以下罰金
      ，惟就減輕其刑之規定，依修正後第17條第2 項之規定，
      被告如於偵查及審判中均自白，即可減輕其刑，然依修正
      前第17條之規定，被告雖於偵查及審判後均白自犯行，仍
      不得減輕其刑，是經比較修正前、後之規定，因被告就所
      犯販賣第二級毒品犯行，並未於偵查及審判中自白，自無
      適用修正後毒品危害防制條例第17條第2 項減刑規定之餘
      地，故修正後之規定整體而論並非有利於被告，揆諸前揭
      最高法院決議所揭示之罪刑綜合比較原則，依刑法第2 條
      第1 項前段之規定，自應適用修正前之毒品危防制條例處
      斷。
（二）論罪科刑：
  １、查甲基安非他命係毒品危害防制條例第2 條第2 項第2 款
      所規定之第二級毒品，核被告就附表一編號一至三之所為
      ，均係犯毒品危害防制條例第4 條第2 項之販賣第二級毒
      品罪。
  ２、被告販賣甲基安非他命前持有甲基安非他命之低度行為，
      為販賣之高度行為所吸收，不另論罪。
  ３、被告所犯上開3 次販賣第二級毒品犯行，犯意各別，行為
      互殊，應予分論併罰。
  ４、爰審酌被告販賣第二級毒品甲基安非他命，足以使購買毒
      品施用者導致精神障礙、性格異常，甚至造成生命危險之
      生理成癮性及心理依賴性，戕害國民身心健康，惡性重大
      ，兼衡被告之素行、犯罪動機、手段、犯罪所得及犯後猶
      飾詞否認犯行之態度等一切情狀，分別就各次販賣第二級
      毒品犯行，酌情量處如附表一編號一至三所示之刑，並依
      法定其應執行刑，以資懲儆。
  ５、沒收：
    (一)未扣案搭配0000000000號使用之行動電話1 支為被告所有
      ，供其與丁○○、乙○○聯絡販賣毒品之用；另未扣案搭
      配0000000000號使用之行動電話1 支亦為被告所有，供其
      與乙○○聯絡販賣毒品之用，雖均未扣案，但無證據證明
      已經滅失，仍應依毒品危害防制條例第19條第1 項之規定
      於各該販賣第二級毒品罪項下宣告沒收，並諭知如全部或
      一部不能沒收時，追徵其價額或以其財產抵償之。至上開
      2 門號之SIM 卡，固係供被告犯本件販賣第二級毒品犯罪
      所用之物，然上開2 門號之申用人分別為陶凌瑮、陳武宏
      （見同前偵卷(一)第25頁；偵卷(二)第172 頁），俱非屬被告
      所有之物，自乏沒收之依據，爰不併宣告沒收。
    (二)被告販賣第二級毒品予丁○○之所得1,000 元、1,000 元
      ，販賣第二級毒品予乙○○之所得500 元，係被告販賣毒
      品所得之財物，雖未扣案，仍應依毒品危害防制條例第19
      條第1 項之規定，分別於各該販賣第二級毒品罪項下宣告
      沒收，惟如全部或一部不能沒收時，應以其財產抵償之。
參、無罪部分：
一、公訴意旨另以：被告丙○明知甲基安非他命係毒品危害防制
    條例所管制之第二級毒品，非經主管機關許可，不得持有、
    販賣，竟意圖營利，基於販賣第二級毒品甲基安非他命之犯
    意，以其所使用之0000000000門號做為聯絡販毒工具，於97
    年1 月間某日，在桃園縣龍潭鄉○○村○○鄰○○路上某處，
    以500 元之價格，販賣第二級毒品甲基安非他命約0.1 公克
    予甲○○，因認被告此部分亦涉有毒品危害防制條例第4 條
    第2項之販賣第二級毒品罪嫌。
二、按犯罪事實應依證據認定之，無證據不得認定犯罪事實。不
    能證明被告犯罪者，應諭知無罪之判決。刑事訴訟法第154
    條第2 項、第301 條第1 項分別定有明文。又按事實之認定
    ，應憑證據，如未能發現相當證據，或證據不足以證明，自
    不能以推測或擬制之方法，以為裁判基礎；且認定犯罪事實
    所憑之證據，雖不以直接證據為限，間接證據亦包括在內；
    然而無論直接或間接證據，其為訴訟上之證明，須於通常一
    般之人均不致有所懷疑，而得確信其為真實之程度者，始得
    據為有罪之認定，倘其證明尚未達到此一程度，而有合理之
    懷疑存在時，即無從為有罪之認定，最高法院著有40年台上
    字第86號、76年台上字第4986號判例要旨可參。況刑事訴訟
    法第161 條第1 項亦規定，檢察官就被告犯罪事實，應負舉
    證責任，並指出證明之方法，是檢察官對於起訴之犯罪事實
    ，應負提出證據及說服之實質舉證責任，倘其所提出之證據
    ，不足為被告有罪之積極證明，或其指出證明之方法，無從
    說服法院以形成被告有罪之心證，基於無罪推定之原則，自
    應為被告無罪判決之諭知（最高法院92年台上字第128 號判
    例要旨參照）。又施用毒品者所稱向某人買受毒品之指證，
    不得作為有罪判決之唯一證據，仍須調查其他必要之證據，
    以察其是否與事實相符，良以毒品買受者之指證，依毒品危
    害防制條例第17條之規定，其供出毒品來源而破獲者，得減
    輕其刑，其憑信性於通常一般人已有所懷疑，其真實性自有
    待其他必要證據加以補強。而所謂必要之補強證據，固不以
    證明販賣毒品犯罪構成要件之全部事實為必要，但仍以與施
    用者之指證具有相當之關聯性，經與施用者之指證綜合判斷
    ，已達於通常一般人均不致有所懷疑，而得確信施用者之指
    證為真實者，始足當之（最高法院99年度台上字第2373號判
    決意旨參照）。
三、公訴意旨認被告涉有前揭販賣第二級毒品予甲○○罪嫌，無
    非係以證人甲○○、秘密證人B 、宋天增於檢察官訊問時所
    為陳述為其主要論據。惟查：
（一）證人甲○○雖於檢察官訊問時結證稱：伊使用之行動電話
      號碼係0000000000號，伊曾於97年1 月份，在桃園縣龍潭
      鄉○○路上，向被告購買安非他命1 次，數量不到0.1 公
      克，價格為500 元云云（見臺灣桃園地方法院檢察署97年
      度偵字第19482 號卷(一)第68頁），然在本院審理時改結證
      述：伊係於96年間經由朋友介紹而認識被告，但不是很熟
      。伊約於93至95年間有施用第二級毒品安非他命，95年後
      即未再施用，伊當時施用的毒品來源是網路。伊於檢察官
      訊問時曾說伊於97年1 月間曾向被告買1 次1 千元的安非
      他命，係因伊當時太緊張，所以才照著乙○○說跟被告買
      50 0元，所以筆錄內容是不實在的，購買的時間、地點都
      是伊編的云云（見本院卷第75-76 頁），參之證人甲○○
      於98年6 月25日檢察官訊問時，初即否認曾向被告購買第
      二級毒品，然在檢察官點呼證人乙○○入庭訊問，並證述
      曾向被告購買第二級毒品1 次，價格為500 元，重量約
      0.1 公克，且曾於97年1 月份看見證人甲○○施用毒品等
      語之後，檢察官繼之訊問證人甲○○：「（問：你的毒品
      是跟誰買的？）那時候是跟丙○買的」、「（問：買多少
      ？）500 元，不到0.1 公克」、「（問：時間是在97年1
      月份？）是」、「（問：在那裡跟他買）在龍潭鄉○○路
      上」、「（問：買幾次？）1 次。也是買安非他命」等情
      （詳參同前偵卷(一)第67-68 頁），可知證人甲○○在檢察
      官訊問時證述向被告購買第二級毒品之時間，即為證人乙○○證述看見證人甲○○施用毒品之時間，而關於購買第
      二級毒品之價格、重量完全與證人乙○○證詞相同，甚至
      購買之地點「龍潭鄉○○路上」，亦與證人乙○○證述交
      易地點「桃園縣龍潭鄉○○路491 巷1 弄7 號」相似，則
      證人甲○○在本院證述其在檢察官訊問時，係「照著乙○○講」乙節，似非無稽。本案證人甲○○既就有無於97年
      1 月間某日向被告購買第二級毒品，前後證述迥異，則被
      告是否涉有此部分犯行，自應有補強證據證明證人甲○○
      於檢察官訊問時所證情節確與事實相符。
（二）證人宋天增於檢察官訊問時結證稱：被告於97年3 月10、
      11、16、18、25、26、27日都有打電話給伊，請伊幫忙找
      有嗑安非他命的人，若有的話就打電話給被告，因為被告
      缺錢，伊打給被告後，被告就去交易。後來伊跟被告說找
      不到人等語（見同前偵卷(一)第72頁），證人宋天增雖謂被
      告要求其幫忙尋找需要購買第二級毒品之人，惟不但被告
      、證人宋天增之聯絡時間係在97年3 月間，且證人宋天增
      亦證述未尋得向被告購買毒品之人明確，是證人宋天增前
      開證述，無由補強證人甲○○於檢察官訊問時所為其於97
      年1 月間某日向被告購買第二級毒品之證詞確屬實情，自
      不待言。
（三）另秘密證人B 於檢察官訊問時固結證稱：伊知道被告於95
      、96、97年間都有在賣安非他命，伊有看到及聽到被告跟
      別人交易，但跟被告買毒的對象伊都不認識，所以不清楚
      等語（參見同前偵卷(一)第76頁），雖秘密證人B 證述親自
      見聞被告有販賣毒品之情，惟其既無法指明親自見聞被告
      於何時、何地販賣予何人，尚不得以秘密證人B 上開空泛
      之證述，採為被告販賣第二級毒品予證人甲○○之補強證
      據，而遽為不利被告之認定。
（四）又卷附證人甲○○所持用0000000000號電話與被告使用之
      0000000000號電話之通聯紀錄，通話時間均係97年3 月份
      ，是上開通聯紀錄實無作為本案被告於97年1 月間某日販
      賣毒品予證人甲○○之證據適格甚明。
四、綜上所述，綜觀全案卷證，公訴人起訴被告於97年1 月間某
    日販賣第二級毒品予證人甲○○之犯行，端賴證人甲○○於
    檢察官訊問時之證述，不惟證人甲○○在本院審理時已翻異
    證詞，證人宋天增、秘密證人B 之證言復不足以補強證人甲○○於檢察官訊問時所為證述之真實性，則依公訴人所舉各
    項證據方法，尚無法使本院達到確信其為真實之程度，此外
    ，復查無其他積極證據足資認定被告有此部分販賣第二級毒
    品犯行，揆諸首揭法律規定及判例意旨，既不能證明被告犯
    罪，即應為其無罪判決之諭知。
據上論斷，應依刑事訴訟法第299 條第1 項前段、第301 條第1
項，修正前毒品危害防制條例第4 條第2 項，毒品危害防制條例
第19條第1 項，刑法第2 條第1 項前段、第11條、第51條第5 款
，判決如主文。
本案經檢察官周芝君到庭執行職務。
中    華    民    國    99    年    6     月    28    日
                  刑事第十二庭  審判長法  官  魏于傑
                                      法  官  羅國鴻
                                      法  官  許雅婷
以上正本證明與原本無異。
如不服本判決，應於判決送達後10日內向本院提出上訴狀（應附
繕本），其未敘述上訴理由者，應於上訴期間屆滿後20日內補提
理由書狀於本院，上訴於臺灣高等法院。
                                      書記官  陳孟君
中    華    民    國    99    年    6     月    29    日
附錄本案論罪科刑法條全文：
修正前毒品危害防制條例第4條
製造、運輸、販賣第一級毒品者，處死刑或無期徒刑；處無期徒
刑者，得併科新臺幣1 千萬元以下罰金。
製造、運輸、販賣第二級毒品者，處無期徒刑或7 年以上有期徒
刑，得併科新臺幣7 百萬元以下罰金。
製造、運輸、販賣第三級毒品者，處5 年以上有期徒刑，得併科
新臺幣5 百萬元以下罰金。
製造、運輸、販賣第四級毒品者，處3 年以上10年以下有期徒刑
，得併科新臺幣3 百萬元以下罰金。
製造、運輸、販賣專供製造或施用毒品之器具者，處1 年以上7
年以下有期徒刑，得併科新臺幣1 百萬元以下罰金。
前五項之未遂犯罰之。
附表一：
┌──┬────┬────┬────┬────┬─────┬─────────────────┐
│編號│時    間│聯絡方式│交易地點│販賣對象│販賣毒品數│      應處罪刑及宣告之從刑        │
│    │        │        │        │        │量、價格  │                                  │
├──┼────┼────┼────┼────┼─────┼─────────────────┤
│ 一 │97年3 月│丁○○使│桃園縣龍│丁○○  │數量不詳之│丙○販賣第二級毒品，處有期徒刑柒年│
│    │10日下午│用友人「│潭鄉干城│        │甲基安非他│捌月。未扣案如附表二編號一所示之物│
│    │6時許   │阿輝」電│路上之基│        │命，1,000 │沒收，如全部或一部不能沒收時，追徵│
│    │        │話撥打徐│督教會前│        │元        │其價額或其以財產抵償之；未扣案如附│
│    │        │宇使用之│        │        │          │表二編號三所示販賣第二級毒品所得沒│
│    │        │00000000│        │        │          │收，如全部或一部不能沒收時，以其財│
│    │        │53號行動│        │        │          │產抵償之。                        │
│    │        │電話    │        │        │          │                                  │
├──┼────┼────┼────┼────┼─────┼─────────────────┤
│ 二 │97年3 月│丁○○以│被告住處│丁○○  │數量不詳之│丙○販賣第二級毒品，處有期徒刑柒年│
│    │11上午5 │其使用之│外      │        │甲基安非他│捌月。未扣案如附表二編號一所示之物│
│    │時27分許│00000000│        │        │命，1,000 │沒收，如全部或一部不能沒收時，追徵│
│    │起陸續聯│60號行動│        │        │元        │其價額或其以財產抵償之；未扣案如附│
│    │絡，迄至│電話撥打│        │        │          │表二編號四所示販賣第二級毒品所得沒│
│    │同日中午│丙○使用│        │        │          │收，如全部或一部不能沒收時，以其財│
│    │12 時14 │之091607│        │        │          │產抵償之。                        │
│    │分許交易│4953號行│        │        │          │                                  │
│    │完成    │動電話  │        │        │          │                                  │
├──┼────┼────┼────┼────┼─────┼─────────────────┤
│ 三 │97年3 月│乙○○以│桃園縣龍│乙○○  │約0.1 公克│丙○販賣第二級毒品，處有期徒刑柒年│
│    │20日上午│其使用之│潭鄉烏林│        │甲基安非他│陸月。未扣案如附表二編號一、二所示│
│    │3 時59分│00000000│村15鄰中│        │命，500 元│之物均沒收，如全部或一部不能沒收時│
│    │許起陸續│77號行動│豐路491 │        │          │，追徵其價額或其以財產抵償之；未扣│
│    │聯絡，迄│電話撥打│巷1 弄7 │        │          │案如附表二編號五所示販賣第二級毒品│
│    │至同日上│丙○使用│號      │        │          │所得沒收，如全部或一部不能沒收時，│
│    │午4 時35│之091607│        │        │          │以其財產抵償之。                  │
│    │分許完成│4953號、│        │        │          │                                  │
│    │交易    │00000000│        │        │          │                                  │
│    │        │57號行動│        │        │          │                                  │
│    │        │電話    │        │        │          │                                  │
└──┴────┴────┴────┴────┴─────┴─────────────────┘
附表二：
┌──┬───────┬──────────┐
│編號│應沒收物品名稱│備               註 │
├──┼───────┼──────────┤
│ 一 │未扣案搭配○九│被告所有，供其犯附表│
│    │0000000│一編號一、二、三所示│
│    │三號門號使用之│販賣第二級毒品犯行所│
│    │行動電話壹支  │用之物              │
├──┼───────┼──────────┤
│ 二 │未扣案搭配○九│被告所有，供其犯附表│
│    │0000000│一編號三所示販賣第二│
│    │七號門號使用之│級毒品犯行所用之物  │
│    │行動電話壹支  │                    │
├──┼───────┼──────────┤
│ 三 │未扣案之販賣第│犯附表一編號一所示販│
│    │二級毒品所得新│賣第二級毒品犯行所得│
│    │臺幣壹仟元    │之財物              │
├──┼───────┼──────────┤
│ 四 │未扣案之販賣第│犯附表一編號二所示販│
│    │二級毒品所得新│賣第二級毒品犯行所得│
│    │臺幣壹仟元    │之財物              │
├──┼───────┼──────────┤
│ 五 │未扣案之販賣第│犯附表一編號三所示販│
│    │二級毒品所得新│賣第二級毒品犯行所得│
│    │臺幣伍佰元    │之財物              │
└──┴───────┴──────────┘

司法院資訊處製作；財團法人民間司法改革基金會備份。
